【裁判字號】    89,上國易,2
【裁判日期】    900306
【裁判案由】    侵權行為損害賠償
【裁判全文】
臺灣高等法院臺南分院民事判決  八十九年度上國易字第二號  ｊ
      上  訴  人  己  ○  ○
                  丁  ○  ○
      被上訴人    經濟部水利處第六河川局
      法定代理人  乙  ○  ○
      訴訟代理人  徐  美  玉  律師
                  黃  溫  信  律師
                  黃  紹  文  律師
      被上訴人    台南縣環境保護局  設台南縣新營市○○路九一號
      法定代理人  甲  ○  ○  .
      訴訟代理人  庚  ○  ○  .
      被上訴人    台南縣永康市公所  設台南縣永康市○○○路六五五號
      法定代理人  戊  ○  ○  .
      訴訟代理人  丙  ○  ○  .
右當事人間請求國家賠償事件，上訴人對於中華民國八十九年八月三日台灣台南地方
法院八十八年度訴字第二二八四號第一審判決提起上訴，本院判決如左：
      主      文
原判決關於駁回上訴人後開第二項之訴部分，並訴訟費用之裁判均廢棄。
被上訴人經濟部水利處第六河川局應給付上訴人己○○新台幣陸拾捌萬柒仟伍佰玖拾
伍元，給付上訴人丁○○新台幣貳萬柒仟貳佰元，並各自八十八年十二月四日起至清
償日，按年息百分之五計算之利息。
上訴人其餘上訴及假執行聲請駁回。
第一、二審訴訟費用，由被上訴人經濟部水利處第六河川局負擔。
      事      實
甲、上訴人方面：
一、聲明：求為判決：
（一）原判決關於上訴人等敗訴及負擔訴訟費用部分廢棄。
（二）被上訴人等應連帶付上訴人己○○新台幣七十七萬二千零九十五元，給付上訴
      人丁○○新台幣三萬四千元，及均自原起訴狀繕本送達之翌日起至清償日止，
      按年利百分之五計算之利息。
二、陳述：除與原判決記載相同者，予以引用外，補稱：
（一）本件事實上之經過，當事人雙方並無爭執，但被上訴人抗辯：「堤防非公共設
      施，非供公共使用，不得請求國家賠償，並且以本件之發生係有不明之第三人
      在堤頂堆置事廢棄物造成非可認為管理有何欠缺，並以公路局雖有防護道路，
      使合於供行駛目的之用，如有第三人於路面放置爆裂造成路人受傷豈可令公路
      局負賠償責任」云云，謹查：
    (1)被上訴人在原審主張：「系爭事故地點乃堤頂，依法原不得供行駛用，惟台南
      縣政府八十八年二月一日移由被接管時，其上已有既存道路之跡，人車通行頻
      繁，被告恐有公共危險之虞，爰未立告示或架設路障禁止通行」，一方面謂依
      法不得通行，另方面則謂人車通行頻繁恐有公共危險，未立告示或架設路障禁
      止通行，極盡推諉塞責之能事。未禁止公眾通行乃事實。
    (2)被上訴人又說堤頂非「公用」之物，但又未出示告示或架路障禁止通行，並且
      承認認人車通行頻繁，實際上已提供為公用之事實，被上訴人認為非公共之設
      備其主張係強辭奪理。
    (3)被上訴人主張本件之發生，係有不明之人在堤頂堆置事業廢棄物，並非可認為
      管理有欠缺，並以公路局雖有防護道路，使合於供行駛目的之用，如有第三人
      於路面放置爆裂物造成路人受傷，豈可令公路局負賠償責任云云，本件如起意
      旨所述：「台南縣永康市公所於負責清理市區內垃圾時，對於偷倒事業廢棄物
      雖於該處堤防豎立公示禁倒垃圾之公告牌，但對於已傾倒之垃圾及繼續傾倒之
      垃圾則放任不管，亦未有有效防止垃圾之傾倒入侵之任何防制措施或指示，被
      告台南縣政府環境保護局亦未有任何防制措施或指示，俾盡督導之責。本件廢
      棄物之傾倒繼續不斷致釀成災害，是否可以豎立禁倒垃圾公告牌而免除責任，
      管理機關方面對於被傾倒之廢棄物，是否可以沒有經費一語阻卻責任，依廢棄
      清理法其法律上之責任與一般私有土地之地主會有差別嗎？而依其自舉之例，
      第三人在公路上放置爆裂物造成路人受傷，似難諉責公路局負責云云，然而如
      何爆裂物又發現許久，警戒路人有爆裂，但又無任何防制行人或許不是公路局
      ，但應負責之人竟可免責？到底被告有無移除廢棄之責任應是本件關鍵，原判
      決認為上訴人平白無辜受傷無法求償，顯不公平。
（二）本次爆炸事件，不是意外天災而為人為疏失的人禍事件，因為在現場燃燒的垃
      圾已有好幾年的時間，造成附近空氣污染，附近居民可以作證。
    (1)永康市公所：
      永康市公所有編制環保人員，而本次爆炸事件是由不明第三者長期把此處當做
      垃圾場燃燒垃圾，而不見市公所派員前去處理取締，如果今天永康市公所無管
      轄權責，那又何必接手堤防綠化植樹工程，難道永康市公所是營利事業單位？
      還是個推卸責任說詞。
    (2)環保局
      既然管環保，我們認為甚至連私人土地，私人地方都可以管，例如：有人亂倒
      毒性廢棄物污染水源，影響百姓健康問題，環保區應有權責來管理，而事發現
      場是長期燃燒，造成空氣污染，而且是在人車頻繁的堤防道路上，我們認為環
      保局有督促不週，推卸責任說詞。
    (3)河川局
      1.既非公共設施，又沒有設立標示或防範策施，我們百姓那裡會知道那是巡防
        專用道路不得通行。
      2.為了綠化場防種樹工程，花了新台幣伍佰萬元。如果今天是為了整治河川工
        程，為了百性安危，花再多的錢我們百姓沒話說，而今天花了鉅額公款在綠
        化堤防道路工程，而又不准我們百姓通行，這是不是有違常理、推卸責任說
        詞。
      3.河川局有配屬專任水利警察巡防，我想水利警察的職責應該保護河川生態，
        而案發現場的長期燃燒垃圾已經危害到附近的環境及附近居民的健康安危，
        水利警察明顯有失職，而河川局有推卸責任說詞。
三、證據：除引用原審所提証據外，補提診斷証明一件為証。
乙、被上訴人方面：
一、聲明：均求為判決： 駁回上訴。
二、陳述：除與原判決記載相同者，予以引用外，補稱：
  (一)經濟部水利處第六河川局方面：
    (1)本件事故發生地點為堤頂，乃專供防汛搶修之用，水利法第七十八條第一項第
      五款明文規定禁止行駛車輛，系爭事故地點係專供防汛使用，應非公共行駛之
      設施，上訴人違反法令行駛於非供公共行駛之堤頂，自不得本於國家賠償法提
      起訴訟。
    (2)被上訴人河川局之職掌為水利行政及興辦水利事業，其管理目的為保護水道水
      之蓄洩及水權之登記，此觀之水利法之規定自可明瞭。本件事故之發生，係因
      不明之第三人於黑夜傾倒汽油桶事業廢棄物引起氣爆，非因水利事項管理不周
      所引起，上訴人請求水利處賠償，亦有未合。
    (3)國家賠償法第三條第一項所稱公共設施管理有欠缺，係指公共設施設置以後因
      保管方法有欠缺，致其物發生瑕疵，不具備其應有之功能或狀態，以致缺乏安
      全性者而言。本件被上訴人所管理之堤頂，其應有之功能與狀態為防汛，堤頂
      並無任何不合防汛目的或其他物之瑕疵之情形，上訴人之受損乃肇因於第三人
      有責任意拋棄廢棄物所致，並非由於堤頂所造成。從而，依前開國家賠償法第
      三條意旨說明，上訴人依第三條請求賠償，為無理由，請求駁回上訴。
    (4)鈞院如仍認被上訴人應負國家賠償責任，惟上訴人違反法令行駛於堤頂，亦與
      有過失，請減輕賠償責任。
  (二)被上訴人台南縣環保局、台南縣永康市公所部分：
    陳述：引用原審陳述。
三、證據：引用原審之立證方法。
      理      由
一、本件被上訴人經濟部水利處第六河川局（以下稱第六河川局）之法定代理人鄭進
    發，因職務調動，由乙○○接任局長，有經濟部派任令為證，茲乙○○聲明承受
    訴訟，核無不合，應予准許。
二、本件上訴人己○○主張八十八年四月二日上午八時許，伊騎乘上訴人丁○○所有
    光陽ＷＧＹ－一００號機車，行經臺南縣永康市鹽水溪堤防洲仔尾段距大平橋約
    一百五十公尺之臺電高壓電塔房旁之堤頂，該地垃圾堆中多個廢棄五十加侖桶裝
    廢棄物因熱度膨脹發生氣爆，形成強大之火球，朝隄防飛射，致上訴人己○○駕
    駛之機車被燒毀，己○○全身百分之二十五燒傷，該臺電高壓電塔房為被上訴人
    第六河川局所有並管理，而被上訴人台南縣永康市公所實際執行永康市之垃圾環
    境清運工作，被上訴人臺南縣環境保護局亦負有協調及督導縣內環境清理工作，
    被上訴人第六河川局疏於管理，任令他人偷倒事業廢棄物，被上訴人台南縣永康
    市公所於負責清理市區內垃圾時，雖於該處隄防豎立公告禁倒垃圾，但對已傾倒
    之垃圾及繼續傾倒之垃圾則放任不管，未有效防止垃圾之傾倒並為其他防制措施
    或指示，被上訴人臺南縣環境保護局亦未有任何防制措施或指示，伊因受前開傷
    害，支出醫藥費二十五萬二千九十五元、因受傷住院休養六月，損失十二萬元、
    且因全身受傷精神甚為痛苦，請求賠償慰籍金四十萬元，合計七十七萬二千九十
    五元，上訴人丁○○則因機車毀損，損失三萬四千元，經上訴人分別向被上訴人
    請求賠償，均被拒絕，爰依國家賠償法第三條第一項規定，請求被上訴人連帶賠
    如數賠償並加付法定利息等語。
三、被上訴人第六河川局則以：伊雖為管理機關，然事故地點，經伊與被上訴人台南
    縣永康市公所協調，由台南縣永康市公所施行綠化工作，於八十八年三月十八日
    將該護堤交由被上訴人台南縣永康市公所施工，台南縣永康市公所已於同月三十
    日開標發包施工，本件事故發生時河川管理權已移交予台南縣永康市公所，伊已
    非管理機關，縱認伊為本件堤頂之管理機關，但權責在維護水道水流之防衛，如
    護堤並無瑕疵，或事故並非因水道造成，應認非屬管理欠缺所造成，伊有泒員巡
    查並立禁止標示，管理並無欠缺，本件事故發生肇因乃不詳姓名之第三人於夜間
    在堤頂丟棄事業廢棄物，並燃燒引起氣爆造成上訴人受傷，伊無從防止，況依水
    利法規定，堤頂不得供車輛行駛，事故地點乃堤頂，依法原不得供行駛用，台南
    縣政府八十八年二月一日移被上訴人接管時，其上已有既存道路之跡，人車通行
    頻繁，被上訴人恐有公共危險之虞，未立告示或架設路障，禁止通行，按國家賠
    償法第三條之「公共設施」必須國家機關將物施以人為加工或創建某物後，國家
    機關有將之供公共目的使用之意思或行為，始足當之，系爭地點乃供水利人員巡
    防之堤防，足見該堤頂非供「公共」使用，上訴人自甘冒險之行為，縱認可請求
    賠償，亦屬與有過失等語置辯。被上訴人台南縣環境保護局以：本案發生地點係
    鹽水溪堤防，伊已於八十八年一月三十一日移交台灣省水利處管轄，又因精省之
    故，鹽水溪自八十九年一月四日起，由被上訴人經濟部水利處第六河川管理局接
    管，故伊並非系爭事故之賠償之義務機關等語置辯。被上訴人台南縣永康市公所
    則以：伊只負責河川植栽部分，管理權仍屬被上訴人經濟部水利處第六河川管理
    局，伊實際開工係在系爭事件發生後，事件發生地點係由被上訴人經濟部水利處
    第六河川局管理等語，資為抗辯。
四、上訴人己○○主張其於八十八年四月二日上午八時許，騎上訴人丁○○所有光陽
    ＷＧＹ－一００號機車，行經臺南縣永康市鹽水溪堤防洲仔尾段距大平橋約一百
    五十公尺之臺電高壓電塔房旁之堤頂，該地垃圾堆中多個廢棄五十加侖桶裝廢棄
    物因熱度膨脹發生氣爆，形成強大之火球，朝隄防飛射，致己○○所駕駛之機車
    被燒毀，己○○全身（面、背、雙下肢）百分之二十五燒傷，伊因受傷住院治療
    三周，其後並定期門診治療，共支出醫藥費二十五萬二千零九十五元，上訴人曾
    向被上訴人申請國家賠償，均遭書面拒絕賠償之事實，業據提出診斷證明書、機
    車行車執照、機車修理估價單、拒絕賠償理由書三件、中華日報八十八年四月三
    日二十六版及臺南萬眾報報紙影本及照片十一件為證，被上訴人對上訴人係於上
    開時、地因該處有五十加侖桶裝廢棄物，因熱度膨脹發生氣爆，形成火球，朝堤
    防飛射，致上訴人受有損害，伊等均曾拒絕賠償之事實亦不爭執，上訴人此部分
    主張，堪信為真實。茲兩造以前開情詞互辯，是本件應審究者，系爭事故地點即
    「堤頂」是否係國家賠償法第三條第一項所謂之公共設施？若係公共設施？則應
    審究何人係管理機關？管理機關管理設置系爭堤防有無欠缺？五、經查：
  (一)按國家賠償法第三條所謂之「公共設施」必須國家機關將物施以人為加工或創建
    某物後，國家機關有將之供公共目的使用之意思或行為，始足當之，如未有此「
    供公用」之意思或行為，尚不能將該物逕認為公共設施。查本件堤防依被上訴人
    台南縣府及第六河川局之陳述，於八十八年二月一日以前，係由台南縣管理，管
    理期間，已有既存道路痕跡，且人車通行頻繁（原審卷第一三七頁），是系爭堤
    防於八十八年二月一日以前，由台南縣政府管理期間，既已有舖設柏油路面，供
    人車通行之用，且人車通行頻繁，甚且依上訴人於本院所為陳述，當地下班期間
    ，指揮交通之警察亦指示人車往堤防方向行駛疏散（本院卷第八十三頁），是於
    八十八年二月一日以前，管理機關之台南縣政府，事實上已有將該堤防充作公路
    使用之事實之意思，且已供通行相當時日，事甚明確，故縱使系爭堤防依法原僅
    供防汛或水利人員巡防之用，但原管理機關既已積極加工，舖設柏油供人車通行
    ，消極地又未樹立禁止人車通行之標誌，自係有將之充作公共目的物之意思，而
    被上訴人第六河川局於八十八年二月一日正式接管後，依其書狀自認，因見該地
    已有既成道路之跡且人車通行頻繁，乃未加告示或架設路障以禁止通行，甚且其
    亦與被上訴人永康市公所訂立契約，委託永康市公所就堤防之一部分，實施美化
    工程，依此項事實，亦堪認定其有將該堤防部分地區供作人民休閒活動之用，否
    則何須綠化環境？是被上訴人第六河川局亦有以之供公共設施之意思。國家賠償
    法第三條所定之責任，採無過主義（最高法院八十五年台上字第二七七六號判例
    ），依此項精神觀之，即使本件堤防原管理人台南縣政府、現管理人第六河川局
    未有以供公用之意思加工之行為，但堤防既已當地地區之發展，人車通行甚頻繁
    ，已與一般道路並無區別，事故發生時已成人車時常通行之道路，則管理機關之
    被上訴人第六河川管理局，即負有確保安全之義務。（參照日本大阪地判昭和四
    十六年七月三十日判決，載判時六四七號第七十頁，引自王和雄著，國家賠償法
    公有公共設施設置或管理欠缺之判斷標準，第一四一頁，刊政大法學三十一期，
    按日本國家賠償法第二條規定與我國法本條規定相同，均採無過失主義故日本判
    例可供參考），被上訴人第六河川局所辯系爭堤防係供防汛或水利人員巡防之用
    ，非供公眾使用之公共設施，且依水利法第七十八條第一項第五款之規定，一般
    人民不得行駛云云，即非可採。
  (二)次查本件堤防於八十八年二月一日已由台南縣政府移交台灣省政府接管，又因精
    省之故，於八十九年一月四日起改由經濟部水利處管理，故系爭堤防係由被上訴
    人第六河川局管理，此亦為被上訴人第六河川局所不否認，雖被上訴人第六河川
    局又抗辯稱已於八十八年二月十八日依先前與台南縣永康市公所協調，交由永康
    市公所接管，實施植栽美化工程，故事故發生時管理機關係永康市公所云云，惟
    此為永康市公所否認，辯稱事故發生時尚未接手發包施工云云，不論被上訴人第
    六河川局或永康市公所間就系爭堤防於事故發生時，事實上係何人在管理，因此
    項事實上之占有管理，乃係本於被上訴人永康市公所向第六河川局申請核可後為
    之，此觀市公所之切結書之記載明即明（原審卷第六十六頁），堤防之管理權並
    非本於法令規定所為業務上管理權之移撥，故系爭堤防之管理權並未由第六河川
    局移轉至永康市公所，應堪認定，至永康市公所切結書雖載明若設置管理有欠缺
    致人民受損害願負賠償責任，亦屬被上訴人第六河川局可否向永康市公所求償之
    問題，自不得因該切結書內容而認定系爭堤防之管理權已劃歸被上訴人永康市公
    所，此部分被上訴人第六河川局所辯，亦非可採。
  (三)次按公有公共設施因設置或管理有欠缺，致人民生命、身體或財產受損害者，國
    家應負損害賠償責任，國家賠償法第三條第一項定有明文。所謂設置有欠缺係指
    公有公共設施設置之初即已欠缺其應有之品質或安全設備，例如新建房屋之天花
    板裝置不善而塌落是；所謂管理有欠缺係指於設置以後之保管方法有欠缺，致其
    物發生瑕疵，例如橋樑已見裂痕或陷落而不見修理之情形是（最高法院五十年台
    上字第一四六四號判例意見參照）。又國家賠償法第三條所定之賠償責任，係採
    無過失主義，即以該公共設施之設置或管理有欠缺並因此欠缺致人民受損害為其
    構成要件，非以管理或設機關有過失為必要（最高法院八十五年台上字第二七七
    六號判例），是管理機關自不得証明其對於防止損害之發生已善盡注意而免責，
    所謂設置管理之欠缺或瑕疵，係指該公共設施不具備通常應有之狀態作用或功能
    ，亦即客觀上欠缺安全性者。而欠缺之有無，應綜合考量公共設施之構造、用法
    、場所環境、及利用狀況等情事，客觀具體決定之。又公共設施若以不合其本來
    之用途予以利用者，即不具有符合該利用之安全性者，如該利用行為已一般化且
    為管理人所能預見者，則仍應對之採取必要之安全措施。（劉春堂，國家賠償法
    第一七二頁），查系爭堤防之設置，原本係為防汛、巡防等功能而設，但事實上
    多年來已因當地環境之改變而形成人車通行往來頻繁之道路，已如前述，則依上
    開說明，管理機關即應為必要之安全措施。而系爭堤防常遭不明人士任意傾例廢
    棄物、垃圾，當地時常有垃圾燃燒之情事，此亦為兩造所不爭執，被上訴人第六
    河川管理局既係管理機關，依台灣省河川管理規則第二條第三款規定，河川管理
    包括河川之巡防與違法危害河防事件之取締及處分（原審卷第一二六頁），乃對
    上開不明人士任意傾倒垃圾事業廢棄物之行為，未為積極之取締行為，造成堤防
    四周處處有棄廢物，時時有燃燒之情形，則其管理顯有欠缺。堪以認定。
  (四)又被上訴人第六河川局又抗辯稱，上訴人損害之發生，乃係堤頂上第三人所棄置
    之垃圾堆中廢棄五十加侖桶裝廢棄物因熱度膨脹發生氣爆，形成火球，朝隄防飛
    射，致上訴人己○○所騎機車被燒毀，身體受燒傷，因該垃圾係第三人深夜臨時
    放置，事出突然，伊無力防止云云，惟此為上訴人所否認，而系爭廢棄桶因大火
    燃燒，經消防隊以水柱噴救後，已無可能勘驗鑑定是該引起氣爆之桶子是否係被
    深夜棄置，被上訴人此項主張已難遽採，即或其主張係前一晚被棄置，致被上訴
    人在時間上（早上八時許出事，人員尚未上班不可能僱工清除）已不可能來得及
    及時清除處理，但按諸實情，系爭堤防四周處處可見廢棄物，時時有燃燒情形，
    已見前述，苟被上訴人經常派員處理取締清除，又何來此種現象，可見被上訴人
    長期任意第三人傾倒廢棄物未加取締處理，其僅曾以一張公告告示欲禁絕此項違
    規情事，自屬管理上有重大缺失，則其以時間上不可抗力為辯，即非可採。（亦
    即在時間上毫無遲滯地將廢棄物清除已成為不可能，參見日本昭和五十年六月二
    六日最高裁判所判例，引自王和雄前揭文，第一三０頁）。
  (五)綜上所述，本件上訴人主張，尚屬可採，被上訴人第六河川局所辯，尚非可信。
    被上訴人台南縣政府環保局、永康市公所辯，為可採信。
六、被上訴人第六河川局既就其所管理之公共設施之管理有欠缺致上訴人受有損害，
    則上訴人請求其賠償，於法即無不合，應再審究者，乃上訴人請求之各項是否合
    理？茲逐項論述之：
  上訴人己○○部分：
  (一)醫藥費用二十五萬二千九十五元部分：上訴人己○○主張因受傷住院治療二十一
    日，支出醫藥費二十五萬二千零九十五元，有財團法人奇美醫院之明細表一張為
    証，且為被上訴人第六河川局所不否認，依上訴人所受傷嚴重情形以及醫藥支出
    明細表所載各項費用，核屬必要支出，此部分請求，應予准許。
  (二)工作損失十二萬元部分：上訴人主張因受傷住院治療，前後有六個月不能工作，
    每月以三萬元計算，合計損失十二萬元云云，惟查其受傷住院共計二十一天，此
    有証明書之記載可按，出院後傷後疤痕於一年內漸不明顯，此有奇美醫院八十九
    年十二月十三日出具之診斷書附本院卷可按，另「上訴人之疤痕之成熟約半年至
    一年，期間內有痕痛腫之症狀，是否能工作，應職能復健師評估之」，亦據該院
    函覆本院在卷，本院依此兩項資料，並參酌上訴人原係從事一般清潔工作，則依
    常情出院三個月內即可回復，而其薪資係一萬八千五百元，近於最低基本工資，
    應屬可信，故本院認此部分請求在五萬五千五百元內，應予准許，逾此請求，為
    無理由，應予駁回。
  (三)精神慰撫金四十萬元部分：上訴人己○○因受全身百分之二十五之燒傷，住院治
    療二十一日，以後仍須進行門診治療，過程甚為冗長，身心確實甚為痛苦，本院
    審酌其係教育程度係小學畢業，工作係傢俱店工人，已婚育有二位子女、以及有
    不動產一楝等情形，認其請求，以三十萬元為有理由，此部分應予准許，逾此請
    求，則為無理由，應予駁回。
  (四)上訴人丁○○部分：
    上訴人之機車，因本件意外，致全毀，有照片一張為証，且為被上訴人所不爭執
    ，惟此部光陽五十ＣＣ機車係八十七年四月出廠，有行車執照影本可按，則事故
    發生時已近一年，自應依法折舊，爰審酌機車通常使用年限在五年左右，且第一
    年折舊率較高，估以百分之二十計算，系爭機車全新時價為三萬四千元，則折舊
    後為價值為二萬七千二百元，上訴人請求，在此範圍內應予准許，逾此請求，為
    無理由，應予駁回。
七、被上訴人又以上訴人違反法令止禁止通行堤防之規定，任意通行系爭堤防，致生
    意外，亦有過失，主張過失相抵云云，按無過失責任固亦有與有過失相抵之適用
    ，但就本件而言，系爭堤防多年來即已被當地人車通行多年，已見前述，先後任
    之管理機關自始即未公告禁止通行或放置阻絕措施，甚且交通警察於指揮交通疏
    散交通時，亦指示人車行駛系爭堤防，則何能期待上訴人知悉系爭堤防係不能供
    通行，故被上訴人所抗辯上訴人與有過失云云，尚非可取。
八、從而，上訴人等本於國家賠償法第三條規定，請求被上訴人第六河川局賠償上訴
    人己○○六十八萬七千五百九十五元、賠償丁○○二萬七千二百元，並各自起訴
    狀繕本送達被上訴人第六河評川局之翌日起至清償日止，按年息百分之五計算之
    利息，為有理由，應予准許，原審未查，就此部分為上訴人敗訴判決，並駁回其
    假執行聲請，於法尚有未合，上訴意旨指摘此部分原判決不當，求予廢棄改判，
    為有理由，應由本院予以廢棄改判如主文第二項所示。至上訴人請求不應准許部
    分，原審為其敗訴判決，並駁回部分假執行聲請，核無不合。上訴意旨指摘此部
    分原判決不當，求予廢棄改判，為無理由，應予駁回。又本件上訴人請求金額未
    逾一百萬元，不得上訴第三審，本院判決後即告確定，無宣告假執行必要，此部
    分上訴人聲請，應予駁回。
九、據上論結，本件上訴為一部有理由、一部無理由，依民事訴訟法第四百四十九條
    第一項、第四百五十條、第七十九條但書，判決如主文。
中      華      民      國    九  十    年      三      月      六      日
                                    臺灣高等法院臺南分院民事第四庭
~B1審判長法官  王    惠    一
~B2      法官  張    世    展
~B3      法官  吳    上    康
右為正本係照原本作成。
兩造均不得上訴。
中      華      民      國    九  十    年      三      月    十二      日
~B法院書記官  洪    雅    美


司法院資訊處製作；財團法人民間司法改革基金會備份。
